臺灣基隆地方法院民事判決　　　　　　 100年度家訴字第36號
原　　　告　詹明璋
被　　　告　梅福安
上列當事人間因誣告等案件提起附帶民事訴訟請求損害賠償事件
，經本院刑事庭裁定後移送前來（100年度簡上附民字第6號），
本院於一百年八月二日言詞辯論終結，判決如下：
    主  文
原告之訴及假執行之聲請均駁回。
訴訟費用由原告負擔。
    事實及理由
一、原告起訴主張：被告梅福安為訴外人賈佑旺之配偶，2人共
    同居住於新北市○○區○號路151號，而原告詹明璋（原名賈
    守謙）為賈佑旺之子，與梅福安為一等姻親關係。詎被告於
    民國98年8月19日賈佑旺過世後，因與原告間就賈佑旺之遺
    產分割未達成協議，致無財力生活，遂搬至新北市○○區○
    ○路96號不詳友人處居住，並將其持有、屬賈佑旺遺產，為
    其與原告公同共有之熱水器及洗衣機各1部，以易持有為所
    有之意思侵占入己，將之變賣，並將變賣所得金錢用於其生
    活之用。被告又另基於使原告受刑事處罰之意圖，明知原告
    係經被告許可進入新北市○○區○號路151號，竟捏造原告
    於98年8月21日中午，未經其許可，無故侵入其上開住所之
    事實，而於同年9月21日下午4時02分許，向臺灣基隆地方法
    院檢察署檢察官提出告訴，誣指原告涉有刑法第306條之侵
    入住宅罪。上揭犯罪事實業經鈞院以99年度基簡字第1726號
    判決就侵占部分處被告拘役20日，如易科罰金以新臺幣（下
    同）一千元折算一日；誣告部分處被告有期徒刑三月，緩刑
    兩年，且經鈞院以100年度簡上字第1號駁回被告上訴確定。
    然被告侵占原告之共有物致原告受有損害。又被告誣告原告
    侵入住宅之告訴，致原告因出庭而多次請假遭公司資遣，並
    使原告精神上受有痛苦。為此，爰依民法第184條第1項、第
    19 5條第1項規定，請求被告賠償其精神上損害200萬元，並
    請准供擔保宣告假執行等語。
二、被告答辯：
  (一)侵占部分：被告為訴外人賈佑旺之配偶，而原告為經賈佑旺
    認領之子，惟本件事實業經被告提起賈佑旺與原告間認領無
    效之訴，並經臺灣板橋地方法院以99年度親字第121號判決
    原告與賈佑旺間認領行為無效在案。足見原告當然、自始、
    確定非為訴外人賈佑旺之繼承人，故鈞院99年度基簡字第17
    26號判決所指被告侵占與原告公同共有繼承物之事實根本不
    存在，而原告既非賈佑旺之繼承人，對於賈佑旺所遺留之財
    產遭其唯一之繼承人即被告出賣，又有何損害產生？
  (二)誣告部分：刑法上之誣告罪，係侵害國家法益之犯罪，故縱
    被告確有誣告罪之犯行，亦僅係侵害國家法益，致國家司法
    權無法正確行使之結果，故原告不得僅以受誣告為由，逕自
    請求損害賠償。且本件被告既已遭判處誣告罪確定，足見原
    告被誣告之情形，已因被告被判刑確定而回復清白，原告事
    實上並未因而受有任何損害，而今原告徒以遭誣告為據提出
    損害賠償之請求，卻未能舉證以實其說，自不應為法所允。
  (三)綜上所述，本件原告並無因被告之上揭行為受有任何損害，
    其請求自屬無據，請求駁回原告之訴及假執行之聲請，如受
    不利益判決，願供擔保，請准宣告免為假執行。
三、按因故意或過失，不法侵害他人之權利者，負損害賠償責任
    ，民法第184條第1項前段定有明文。不法侵害他人之身體、
    健康、名譽、自由、信用、隱私、貞操，或不法侵害其他人
    格法益而情節重大者，被害人雖非財產上之損害，亦得請求
    賠償相當之金額，同法第195條第1項亦有明定。次按當事人
    主張有利於己之事實者，就其事實有舉證之責任，民事訴訟
    法第277條前段亦有明定。又民事訴訟如係由原告主張權利
    者，應先由原告負舉證責任，若原告先不能舉證，以證實自
    己主張之事實為真實，則被告就其抗辯事實即令不能舉證，
    或其所舉證據尚有瑕疵，亦應駁回原告之請求（最高法院17
    年上字第917號判例意旨參照）。是就侵權行為言，被害人
    應就行為人因故意或過失，不法侵害其權利之事實負舉證責
    任，即原告主張其權利遭被告不法侵害，對被告提起請求損
    害賠償之訴，須先就其主張之權利及被告以何種不法方式侵
    害之事實，負舉證之責任，如不能證明，即不發生侵權行為
    之問題，自無損害賠償請求權之可言。原告主張其權利受被
    告等人侵害之事實，既為被告所否認，原告自應就此利己事
    實，負舉證責任。次按「凡慰藉金之請求，須其人格權遭遇
    侵害，而使其精神上受有痛苦為必要。如單純以受誣告請求
    為賠償，一經判處誣告者以罪刑，則是非明白，被誣告者無
    何痛苦可言。上訴人為本件慰藉金之請求，係以其無辜受誣
    精神名譽損失重大為其依據（見訴狀之記載）。然上訴人無
    辜受誣，既經法院判處被上訴人誣告罪刑確定，使是非明白
    ，即已還上訴人以清白，上訴人復未舉證證明其精神名譽有
    何受損之事實，尚難認上訴人有何名譽受損或精神上痛苦之
    情事。上訴人請求被上訴人給付慰藉金新台幣五百萬元，即
    非有理由」。又按「原告以受被告誣告為理由，依民法第
    195條第1項規定名譽受損害，請求賠償慰撫金者，須原告因
    該誣告，名譽受損害，精神上有痛苦為必要。若事實審法院
    斟酌調查證據之結果，認原告名譽未因而受損害，精神上無
    痛苦者，自應以判決駁回原告之請求」。（參見最高法院79
    年度台上字第1101號判決意旨、71年度台上字第4661號判決
    內容參照）。
四、原告主張上揭事實，固據其提出新亞建設開發股份有限公司
    員工離職證明書1紙為證，並經本庭調閱本院100年度簡上字
    第1號卷宗查核屬實，並有該刑事案件判決書1份在卷可參，
    惟原告主張被告侵占公同共有之熱水機、洗衣機各1部，致
    其受有損害，屬財產上之損害，然原告究竟受有何財產上之
    損失？並未具體舉證予以說明，且因屬財產上之損害，自與
    民法第195條第1項屬非財產上損害之規定有違，此部分請求
    洵屬無據。至原告主張被告誣告伊，致其因出庭而請假多次
    ，使其遭公司資遣，受有精神上之損害云云，然依其所提員
    工離職證明書僅載明「於99年5月17日起離職生效」等字，
    並無載明係因何事由離職，且原告亦無提出其他證據證明其
    遭受公司資遣，或因受被告誣告多次出庭遭公司資遣之因果
    關係證明，致本院無從判斷原告是否確因被告告訴之累，使
    其遭公司資遣。退步言之，縱原告的確係因被告告訴之累，
    使其遭公司資遣，然依上述規定及最高法院判決意旨，被告
    致原告遭公司資遣非屬民法第195條第1項人格法益之侵害，
    且原告既獲勝訴判決，即無名譽上受損，即難謂精神上受有
    損害，故原告依民法第184條第1項及195條第1項請求損害賠
    償，自無理由。從而，原告主張依據民法第184條第1項、第
    195條第1項規定，請求被告賠償精神上損害200萬元，為無
    理由，應予駁回，而其訴既經駁回，所為假執行之聲請亦失
    所附麗，應併予駁回之。
五、本件事證已臻明確，兩造其餘攻擊、防禦方法及舉證，經本
    院審酌後，認對於判決結果均無影響，爰不一一論述。
六、據上論結：本件原告之訴為無理由，依民事訴訟法第78條，
    判決如主文。
中    華    民    國   100    年    8     月    16    日
                  家事法庭      法  官  鄭培麗
以上正本係照原本作成。
如對本判決上訴，須於判決送達後20日之不變期間內，向本院提
出上訴狀。如委任律師提起上訴者，應一併繳納上訴審裁判費。
中    華    民    國   100    年    8     月    16    日
                                書記官  潘端典